臺灣臺中地方法院刑事判決　　　　　　100 年度易字第2320號
公　訴　人　臺灣臺中地方法院檢察署檢察官
被　　　告　林健慧
　　　　　　陳日鉦
　　　　　　吳豐吉
上　一　人
選任辯護人　何崇民律師
　　　　　　黃玲律師
上列被告因詐欺案件，經檢察官提起公訴（99年度偵字第24649
、28470號、100年度偵字第10299號），本院判決如下：
    主    文
林健慧共同犯詐欺取財罪，累犯，處有期徒刑壹年。扣案如附表
所示之物均沒收。
陳日鉦共同犯詐欺取財罪，處有期徒刑拾月。扣案如附表所示之
物均沒收。
吳豐吉共同犯詐欺取財罪，處有期徒刑陸月，如易科罰金，以新
臺幣壹仟元折算壹日。扣案如附表所示之物均沒收。
    事    實
一、林健慧（綽號「水哥」、「阿水」）前因詐欺案件，經臺灣
    高等法院以96年度上更(一)字第422 號判決判處有期徒刑3 年
    2 月確定；又犯詐欺罪，經本院以97年度易字第1447號判決
    處以有期徒刑5 月確定，上開2 罪接續執行，於民國99年5
    月14日假釋出監並付保護管束，迄99年8 月4 日保護管束期
    滿，未經撤銷假釋而執行完畢。陳日鉦（綽號「阿政」、「
    阿旺」）前因詐欺案件，經臺灣新竹地方法院以95年度易字
    第150 號判決處以有期徒刑1 年、緩刑4 年，而於95年6 月
    23日確定（不構成累犯）。
二、詎林健慧、陳日鉦不知悔改，與吳豐吉（綽號「小四」）、
    曾國銘（綽號「阿進」、「阿銘」，由本院另行通緝）陸續
    參與由姓名年籍不詳、綽號「阿冠」之成年男子所屬之詐騙
    集團，林健慧、陳日鉦於99年8 月底分別接受綽號「阿冠」
    之招攬而加入，吳豐吉亦於99年8 月底透過陳日鉦之介紹而
    參加，曾國銘則於99年9 月初加入，渠等4 人與該詐騙集團
    成員共同基於意圖為自己不法所有之犯意聯絡，由該詐騙集
    團成員以撥打電話方式向大陸地區不特定民眾施用詐術，使
    大陸地區民眾因而陷於錯誤，而依詐騙集團成員之指示，將
    其金融帳戶內之金錢轉帳匯至詐騙集團所掌控之大陸地區人
    頭帳戶中，俟被害人匯款後，再由集團成員以「機房」為代
    號、利用電話或網路skype 方式，通知俗稱「車手」角色之
    人負責持人頭帳戶提款卡提領贓款，另通知俗稱「過水」角
    色之人負責向「車手」收取贓款再轉交集團人員等分工方式
    運作。林健慧、陳日鉦先自綽號「阿冠」處拿取大陸地區人
    頭帳戶之提款卡（簡稱銀聯卡），分別交付予「車手」即吳
    豐吉、曾國銘及姓名年籍不詳、綽號「阿財」之成年男子用
    以提領贓款，且陳日鉦亦擔任「車手」之提款工作，吳豐吉
    、曾國銘並分別持集團成員所交付或自己所有如附表編號二
    至六所示之行動電話門號作為聯繫之用。擔任「車手」者需
    依指示於每日上午9 時許開機，一旦接獲「機房」指示，旋
    持上開銀聯卡至臺中市地區設有銀聯系統之提款機提領贓款
    ，陳日鉦（參與期間迄99年10月12日前）每次約領得新臺幣
    （下同）40萬元贓款，吳豐吉（除自99年9 月4 日至99年10
    月初期間因車禍受傷較少參與外）、曾國銘每次約領得10至
    20萬元贓款，綽號「阿財」每次領得20至30萬元贓款左右。
    渠等領得款項後，各扣除提領金額之1.5%作為報酬，餘款則
    於是日下午18、19時許，至約定地點交給林健慧負責「過水
    」（其中吳豐吉曾於99年10月6 日將提領贓款匯入林健慧所
    有中國信託商業銀行東花蓮分行帳號000000000000之帳戶中
    ），林健慧再按「機房」指示交給姓名年籍不詳、綽號「溪
    水」、「日本車」之成年男子，林健慧則可領取每月5 萬元
    之報酬。嗣於99年10月25日21時許，吳豐吉、曾國銘在臺中
    市○區○○街140 號前停車格，因形跡可疑為警攔查，當場
    扣得如附表所示供詐欺所用、所得之物。
三、案經臺中市警察局（現改制為臺中市政府警察局）第一分局
    報請臺灣臺中地方法院檢察署檢察官偵查起訴。
    理    由
一、證據能力部分：
  (一)按被告以外之人（包括證人、鑑定人、告訴人、被害人及共
    同被告等）於審判外之陳述雖不符刑事訴訟法第159 條之1
    至第159 條之4 等4 條之規定，而經當事人於審判程序同意
    作為證據，法院審酌該言詞陳述或書面陳述作成時之情況，
    認為適當者，亦得為證據；當事人、代理人或辯護人於法院
    調查證據時，知有刑事訴訟法第159 條第1 項不得為證據之
    情形，而未於言詞辯論終結前聲明異議者，視為有前項之同
    意，同法第159 條之5 定有明文。立法意旨在於傳聞證據未
    經當事人之反對詰問予以核實，原則上先予排除。惟若當事
    人已放棄反對詰問權，於審判程序中表明同意該等傳聞證據
    可作為證據；或於言詞辯論終結前未聲明異議，基於尊重
    當事人對傳聞證據之處分權，及證據資料愈豐富，愈有助於
    真實發見之理念，且強化言詞辯論主義，使訴訟程序得以順
    暢進行，上開傳聞證據亦均具有證據能力。本件被告、辯護
    人及檢察官於本院審理程序時就本院引用之下列證據之證據
    能力，均未加爭執，且本院審酌各該證據作成之形式，均無
    瑕疵、與待證事實具有關聯性等情況，認為適當，且無不法
    取得之情事，應認得為證據，揆諸前開說明，就本案所引用
    之供述、書面證據均具有證據能力，合先敘明。
  (二)卷附之查獲現場照片6 張、扣案行動電話內容翻拍照片8 紙
    ，乃以科學、機械之方式對於當時之情況所為忠實且正確之
    紀錄，性質上並非供述證據，故無傳聞法則之適用，又查無
    不得為證據之狀況，自具有證據能力。另臺中市警察局第一
    分局繼中派出所搜索扣押筆錄、扣押物品目錄表各1 份，及
    扣案如附表所示等物，其證據目的及性質亦均非供述證據，
    自無傳聞法則規定之適用，並核無違法取證之情事，與被告
    本件犯行之待證事實有關，亦應具有證據能力。
二、認定犯罪事實所憑證據及理由：
  (一)上揭事實，業據被告林健慧、陳日鉦、吳豐吉於本院審理時
    大致上坦認明知詐欺集團從事詐騙作為，而分別擔任「過水
    」、「車手」等分工事宜，且被告林健慧於警、偵訊時均稱
    ：我知道吳豐吉及曾國銘從事詐騙集團車手之工作，我是作
    「過水」的工作，可能因此他們叫我「水哥」，共有3 組人
    會把詐騙得來的錢交給我過水，他們2 人每次大約10至20萬
    元，綽號「阿旺」之男子每次交付給我約40萬左右，另1 組
    綽號「阿財」之男子每次交付給我約20至30萬元左右之贓款
    。99年8 月底，在大墩十一街與東興路口由1 名不詳男子交
    給我1 支大陸地區門號含手機，門號已內建上面的人代號是
    「機」，我不知道他的名字或綽號，我打過去給「機」，就
    會設定好與上面聯絡。上面的人透過門號聯繫，指示綽號「
    阿旺」、「阿財」及吳豐吉取款，通常下午18時過後，「機
    房」會與我聯絡他們應交多少款項給我，我再聯繫他們約定
    地點收款，收完錢後「機房」會通知我將款項拿到指定地點
    交付給綽號「溪水」、「日本車」等男子，我每個月可領5
    萬元。99年10月7 、8 日，我跟綽號「阿旺」男子一同前往
    菲律賓拿中國地區的提款卡，就是為警查獲吳豐吉、曾國銘
    2 人時所扣得證物，曾國銘是我在監獄服刑時認識，吳豐吉
    是「阿旺」於99年8 月底在茗人茶店介紹認識等語（見中分
    一偵字第1000013260號卷第9-15頁；100 年度偵字第28470
    號卷第36-38 頁），於審理時證稱：我負責收錢，所以「車
    手」叫我「水哥」，我原本開簡餐店，99年8 月底，「阿冠
    」來找我說不用那麼辛苦，負責領款過水，月薪給我5 萬元
    ，我沒有去領錢，是「阿財」、「阿旺」、曾國銘他們「車
    手」去處理，「阿冠」說他們會先跟「車手」聯繫，之後會
    通知我收錢過水，然後再通知我把錢交給「溪水」、「日本
    車」，至於「車手」的報酬他們會先算好扣除，我收多少錢
    就直接交給「溪水」、「日本車」，我是領月薪5 萬元。因
    為收錢的時、地差不多，我曾經看過吳豐吉1 個人來交錢，
    也看過陳日鉦與吳豐吉一起來，但我不確定他們是否同1 組
    ，「阿冠」有要求我要掌握他們「車手」的行蹤、隨時可以
    找到人。99年10月7 、8 日去菲律賓向「阿冠」拿卡，我到
    機場才看到陳日鉦，我們沒有算多少張卡，「阿冠」已經分
    配好交給我們帶回來，「阿冠」再聯絡其他人來拿卡，曾國
    銘的卡則是我交給他等語（見本院卷第82-84 頁）；被告陳
    日鉦於警、偵訊時陳稱：我於99年8 月間在馬尼拉送便當認
    識「阿冠」，他問我有沒有興趣做其他的工作，且留電話號
    碼給我，8 月底我從菲律賓帶回國一些卡片，「阿冠」要我
    先拿回來試看看，期間我找吳豐吉一起做，我在福星公園附
    近茗人茶坊交給吳豐吉約10張銀聯卡，後來9 月底「阿冠」
    打電話來，要我到菲律賓拿卡片，又說到機場後會有1 個男
    子跟我一起去，我在機場跟「阿水」碰面後就一同到菲律賓
    ，到菲律賓後我們一起搭計程車到以前工作的地方找「阿冠
    」，他拿一疊提款卡給我跟「阿水」2 人處理，我們去的時
    候是自己付錢，到菲律賓時「阿冠」將費用給我們，包括來
    回機票費用再加上額外新臺幣5,000 元，我從菲律賓回來後
    就將銀聯卡跟之前交給吳豐吉的10張銀聯卡整理好，於99年
    10月7 、8 日隔幾天，在惠來路附近拿給「阿冠」聯絡來收
    的人。警方查獲大陸地區銀行金融卡95張證物，不是我交給
    吳豐吉的，那些應該是林健慧從菲律賓帶回來交給曾國銘，
    再跟吳豐吉一起提領贓款等語（見中分一偵字第1000013260
    號卷第18-25 頁；99年度偵字第24649 號卷第94-96 頁），
    於審理時證稱：在菲律賓時「阿冠」跟我說拿大陸的提款卡
    回臺灣領錢就有錢可以賺，利潤大概是金額1%或2%，我決定
    要加入，「阿冠」給我大約11、12張提款卡，密碼都是同一
    組，回來後我找吳豐吉一起做，「阿冠」有交給我1 支大陸
    手機，他說會有人打電話來告訴我用哪張卡片去領多少錢，
    領完錢會再打電話跟我說把錢交給誰，見面才知道收錢的是
    林健慧，我叫他「阿水」，但電話通知領錢的人聲音跟林健
    慧不同，領完錢我自己先扣報酬，再將餘款交給「阿水」，
    吳豐吉的酬勞應該也是跟我一樣1%，99年10月7 、8 日去菲
    律賓，我跟林健慧拿回來一人保管一半的提款卡，我不知道
    密碼，後來我依「阿冠」指示交給1 個不認識的人，去菲律
    賓「阿冠」有拿給我們機票費用，另外各給我們5,000 元的
    酬勞等語（見本院卷第74-77 頁）；被告吳豐吉於警、偵訊
    時均稱：警方查扣大陸門號的公機是聯絡我們拿提款卡領錢
    ，另外2 支手機是我自己申請，因為提款卡裡面有錢，通知
    我們去領，可抽得佣金1.5%，詐騙所得是從大陸騙來的，我
    只知道公司給我的電話內顯示「機」的那個人會通知，然後
    到台中地區有聯銀系統之提款機提款，款項扣除佣金後，其
    他依「水哥」電話通知交付款項。我以前玩電腦遊戲認識陳
    日鉦，大約99年8 月底，他以電話跟我聯絡介紹加入，並要
    求我去辦新的手機門號方便聯絡，在福星公園見面後交給我
    大陸地區銀行提款卡，後來那些銀聯卡我還給陳日鉦。警方
    扣得提款卡是林健慧交給曾國銘，然後由我跟曾國銘一起去
    提款，一部分提款卡背面有密碼，一部分密碼是曾國銘告訴
    我，每日早上9 時打開公機，等待「機房」來電，也有用
    skype 聯繫，接獲指示就前往提款機提款，如有提領後約18
    、19時許，林健慧就會打給我所持用之公機，約定地點交付
    提領款項，都是依照這模式，我抽成1.5%，10月21日開始跟
    曾國銘搭配，我們分別拿1.5%等語（見中分一偵字第099003
    1543號卷第4-12頁；99年度偵字第24649 號卷第19-20 頁）
    ，於審理時證稱：我於99年8 月間透過陳日鉦介紹加入，他
    說提款就可以拿佣金，「機房」會打電話通知領錢，我自己
    先把1.5%報酬扣除，剩下再交給「水哥」，曾國銘是「水哥
    」介紹，他的報酬跟我一樣1.5%，警方查扣提款卡是曾國銘
    拿來。我不知道指示人是誰，只知道手機上的名稱「機」等
    語（見本院卷第78-81 頁）；以及被告曾國銘於警、偵訊時
    亦稱：99年9 月初林健慧來找我加入，他先拿5 、60張銀聯
    卡給我，然後9 月中旬他去菲律賓帶回300 張銀聯卡，後來
    又將之前給我的5 、60張銀聯卡拿去編號，10月中旬再拿95
    張銀聯卡給我，就是警方扣得之證物，密碼是林健慧告訴我
    ，因為提款卡裡面有錢，通知我們去領，可抽得薪資1.5%，
    我於99年10月21日開始與吳豐吉搭配，所抽的1.5%中，過水
    的林健慧拿30% ，吳豐吉拿35% ，我拿35﹪等語（見中分一
    偵字第0900000000號卷第16-23 頁；99年度偵字第24649 號
    卷第68-70 頁、第72-74 頁）。雖關於被告陳日鉦、吳豐吉
    、曾國銘分別所述獲取報酬比例多寡略有不一，然被告曾國
    銘於警詢時曾稱可抽得薪資1.5%，被告陳日鉦於審理時亦表
    示可能有記錯，就吳豐吉所述獲取報酬1.5%沒有意見等語（
    見本院卷第77頁反面）；此外，核諸被告等人上開所述大致
    相符，復有查獲地點地圖1 紙、陳日鉦之護照影本及其入出
    境資訊連結作業資料1 紙、查獲現場照片6 張、扣案行動電
    話內容翻拍照片8 紙在卷可稽（見中分一偵字第0900000000
    號卷第24-27 頁、第48-59 頁；中分一偵字第1000013260號
    卷第54-60 頁；99年度偵字第24649 號卷第47頁；本院卷第
    70頁），以及如附表所示之物扣案可資佐證。是以上開事實
    ，應堪信為真實。
  (二)雖被告林健慧稱：伊負責「過水」工作向「車手」收取贓款
    ，但伊所有中國信託東花蓮分行帳戶是繳車貸與處理債務，
    非供本件犯行使用云云；被告陳日鉦則辯稱：其自99年9 月
    初已脫離詐欺集團，99年10月7 、8 日去菲律賓是因為欠「
    阿冠」錢而單純幫忙，其每次提領交付贓款僅約10萬元云云
    。然被告吳豐吉曾於99年10月6 日將提領贓款匯入林健慧所
    有中國信託商業銀行東花蓮分行帳號000000000000之帳戶內
    乙節，業據證人即共犯吳豐吉於警詢時陳稱：有1 次是以電
    話簡訊通知我存款到某1 個帳戶內，（提示門號0000000000
    之蒐證相片編號1 ）是「阿政」（陳日鉦）要我將提領的錢
    存到林健慧的帳戶內等語（見中分一偵字第0900000000號卷
    第7 頁），及於審理時證稱：我提領的贓款，除了現金交給
    林健慧外，有1 次陳日鉦提供林健慧的帳戶給我匯款，（提
    示中分一偵字第0900000000號卷第52頁）陳日鉦傳給我的簡
    訊是要匯款給林健慧，我不記得匯多少錢，但匯的錢就是我
    們領得贓款，因為匯款只有這1 次，之前沒有這樣匯款過，
    「阿政」才會發簡訊給我等語（見本院卷第79頁反面至第80
    頁），且觀諸卷附前揭被告吳豐吉所有行動電話門號000000
    0000之簡訊翻拍照片編號1 所示，內容係：中國信託東花蓮
    分行000000000000林健慧、阿政於2010/10/06發送訊息，以
    及上開銀行帳戶於99年10月6 日確有現金存入乙事，亦有中
    國信託商業銀行股份有限公司99年11月2 日中信銀字第0992
    2271211262號函暨檢附林健慧之花蓮企銀帳戶之交易明細表
    在卷可按（見中分一偵字第1000013260號卷第61-67 頁），
    均核與證人吳豐吉所述上情相符。雖被告陳日鉦於審理時表
    示上開簡訊是吳豐吉出車禍跟集團借錢，10月6 日那天「阿
    冠」打電話給我叫我跟吳豐吉講把借款匯到帳戶內等語（見
    本院卷第82頁）；然被告陳日鉦既否認自99年9 月初之後仍
    參與詐欺集團之犯行，而其所述99年10月6 日並非傳達轉匯
    贓款乙情，與其參與犯行期間之認定具有利害關連性，是否
    可信，已非無疑；況被告吳豐吉若向詐欺集團借款，則逕將
    借款匯予借款人帳戶即可，豈需由被告陳日鉦輾轉告知匯款
    至擔任「過水」工作之被告林健慧所有之帳戶內？更顯被告
    陳日鉦傳送上開簡訊予吳豐吉以供匯入贓款甚明，其前開所
    述尚難憑採。再者，被告陳日鉦已供承其於99年10月7 、8
    日與被告林健慧偕同前往菲律賓取得銀聯卡，且由「阿冠」
    各給付機票費用與5,000 元酬勞，以及回臺隔幾天，將銀聯
    卡整理交給「阿冠」聯絡來收的人等詞，業如前述，果如被
    告陳日鉦辯解因欠「阿冠」錢而純屬幫忙，則「阿冠」焉有
    不分是否欠款一視同仁，分別支付林健慧、陳日鉦2 人相同
    機票費用與酬勞之理？益徵被告陳日鉦於99年10月初仍參與
    詐欺集團分工並領取報償之情節無疑。則被告陳日鉦於審理
    時均一再飾卸涉案情節，尚難排除其強調每次提領交付贓款
    約10萬元係屬臨訟避重就輕之詞，而反觀對此無顯著利害關
    係之被告林健慧坦然供稱陳日鉦每次交付贓款約10至20萬元
    ，應較為可採。
  (三)至起訴犯罪事實認被告林健慧負責指示被告陳日鉦、吳豐吉
    、曾國銘等「車手」提領贓款乙節，為被告林健慧堅詞否認
    ，且被告陳日鉦、吳豐吉、曾國銘均稱渠等接獲「機房」來
    電指示即前往提款機提款後，林健慧再連繫約定地點交付提
    領贓款等語明確，詳如前述；參以，被告吳豐吉持用行動電
    話門號0000000000000 之留存通話對象分別有「水」、「機
    」，且收受簡訊內容略以：
    「怎麼還沒到。水發送於2010年10月25日23：16：37」、
    「你忙完在說。水發送於2010年10月25日22：59：34」、
    「你這公機下班時就關機，上班再開，有事找我都用公機
      打到時在線上說，用心的帳號77我會把你加入。水發送於
      2010年10月23日17：47：40」，
    以及寄件備份匣略以：
    「他說阿財有一筆1.35請你收一下  收訊人：水  發送於
      2010年10月23日20：06：37」、
    「我上77  收訊人：水  發送於2010年10月23日18：45：
      49」、
    「Pio11199密碼跟之前一樣  收訊人：水  發送於2010年
      10月12日23：02：34」、
    「大哥別再擋我，你打一次電話，我當一次  收訊人：機
      發送於2010年10月12日16：42：16」（見中分一偵字第09
    00000000號卷第53-59 頁），可知無論通訊錄或簡訊內容均
    區分對象為「機」、「水」，顯見「機」、「水」應分別係
    指「機房」、「水哥」，否則何需多此一舉分開設定不同對
    象名稱？足認被告林健慧所辯應非虛詞，是起訴事實所指此
    節既無其他證據足資佐證，則本院無從認定被告林健慧另有
    此部分之犯行，附此敘明。又被告陳日鉦於99年10月12日自
    臺灣出境前往大陸地區迄99年10月29日始返臺，以及吳豐吉
    於99年9 月4 日0 時10分許至財團法人慈濟綜合醫院台中分
    院急診就醫，經醫師診斷為腦震盪、全身多處擦挫傷、肘挫
    傷，及處理傷口後於99年9 月4 日18時4 分許離院等節，有
    陳日鉦之護照、台灣居民來往大陸通行證影本及其入出境資
    訊連結作業資料、財團法人慈濟綜合醫院台中分院100 年8
    月4 日診字第A00000000 號診斷證明書在卷可查（見中分一
    偵字第1000013260號卷第54-60 頁；本院卷第41頁、第70頁
    ），而被告陳日鉦前往大陸地區後是否繼續參與詐欺集團分
    工，尚乏其他事證可佐，且被告吳豐吉稱其因療養傷勢至99
    年10月初期間參與提領贓款部分頻率較少，亦非無由，基於
    罪疑有利被告之原則而從寬認定，均一併敘明。
  (四)按共同正犯，係共同實施犯罪行為之人，在共同意思範圍內
    ，各自分擔犯罪行為之一部，相互利用他人之行為，以達其
    犯罪之目的，其成立不以全體均參與實施犯罪構成要件之行
    為為要件。共同正犯之意思聯絡，並不以數人間直接發生者
    為限，間接之聯絡者，亦包括在內，復不限於事前有所謀議
    ，僅於行為當時有共同犯意之聯絡，於行為當時，基於相互
    之認識，不論明示通謀或相互間默示合致，以共同犯罪之意
    思參與，均屬之；而行為分擔，亦不以每一階段皆有參與為
    必要，倘具有相互利用其行為之合同意思所為，仍應負共同
    正犯之責，蓋共同正犯，於合同意思範圍內，組成一共犯團
    體，團體中任何一人之行為，均為共犯團體之行為，他共犯
    均須負共同責任，初無分別何一行為係何一共犯所實施之必
    要。（最高法院87年度臺非字第35號、85年度臺上字第4962
    號、88年度臺上字第2230號及第2858號等判決意旨；暨最高
    法院28年上字第3110號、73年臺上字第1886號及77年臺上字
    第2135號等判例意旨參照）。被告林健慧、陳日鉦、吳豐吉
    就本件詐欺取財犯行之進行，與綽號「阿冠」所屬詐騙集團
    屬犯罪集團之其他成員間，各自有其分工，而處於相互支援
    、供應彼此所需之地位，而相互利用他人之行為，以達共同
    詐欺取財之目的，顯見上開被告與其他成員均係基於正犯之
    犯意，共同參與詐欺取財犯罪集團之運作，故均應負共同正
    犯之責，尤其被告林健慧、陳日鉦前往拿取大陸地區銀聯卡
    ，被告陳日鉦、吳豐吉並擔任「車手」，被告林健慧負責「
    過水」及確認「車手」行蹤，均使該集團實行詐欺取財犯行
    之結果，得以實現與確保，對於該犯罪集團遂行詐欺取財犯
    行而言，係不可或缺之重要行為分擔角色，而為共同正犯無
    疑。綜上，本件事證明確，被告等人上揭犯行，洵堪認定，
    應依法論科。
三、論罪科刑：
  (一)按刑事法若干犯罪行為態樣，本質上原具有反覆、延續實行
    之特徵，立法時既予特別歸類，定為犯罪構成要件之行為要
    素，則行為人基於概括之犯意，在密切接近之一定時、地持
    續實行之複次行為，倘依社會通念，於客觀上認為符合一個
    反覆、延續性之行為觀念者，於刑法評價上，即應僅成立一
    罪。學理上所稱「集合犯」之職業性、營業性或收集性等具
    有重複特質之犯罪均屬之，例如經營、從事業務、收集、販
    賣、製造、散布等行為概念者是（最高法院95年度臺上字第
    1079號、95年度臺上字第4686號、96年度臺上字第1722號判
    決意旨參照）。而刑法刪除第56條連續犯規定，修正理由四
    亦載明：「至連續犯之規定廢除後，對於部分習慣犯，例如
    竊盜、吸毒等犯罪，是否會因適用數罪併罰而使刑罰過重產
    生不合理之現象一節，在實務運用上應可參考德、日等國之
    經驗，委由學界及實務以補充解釋之方式，發展接續犯之概
    念，對於合乎『接續犯』或『包括的一罪』之情形，認為構
    成單一之犯罪，以限縮數罪併罰之範圍，用以解決上述問題
    。」等語，足見立法者亦深知各類型犯罪有其本質上之特殊
    性，非可於連續犯規定刪除後，逕將所有犯罪行為論以數罪
    併合處罰。而學理上包括一罪概念中，關於集合犯之態樣，
    係指依一般社會通念，特定犯罪行為具有反覆實施之特性，
    而藉由法條中客觀構成要件之行為要素，涵括上開具有反覆
    實施特性之數個犯罪行為，僅接受一次刑法之評價為已足。
    查本件詐騙集團成員以撥打電話方式向大陸地區不特定民眾
    施用詐術，使大陸地區民眾因而陷於錯誤，而依詐騙集團成
    員之指示，將其金融帳戶內之金錢轉帳匯至詐騙集團所掌控
    之大陸地區人頭帳戶中，再由擔任「車手」、「過水」角色
    者提領贓款交予集團成員等之詐騙手法，乃新興之犯罪型態
    ，其犯罪型態具有集團性、縝密分工性、反覆性、計畫性、
    職業性，顯非屬偶而為之的犯罪類型，而係反覆以同種類詐
    騙行為為目的之社會活動之職業性犯罪，此觀實務上，在刑
    法修正前，對於此類型犯罪，乃依修正前刑法第340 條常業
    犯論處自明，惟刑法第340 條之常業詐欺罪，業於95年7 月
    1 日修正公布刪除，自不得再以該罪相繩。但衡諸該種犯罪
    之習性及社會常情，本即具有反覆實施之性質，依社會通念
    於客觀上乃符合一個反覆、延續性之行為觀念，評價為包括
    一罪之集合犯，較為合理。本件被告林健慧、陳日鉦、吳豐
    吉參與詐欺集團成員，以事實欄二所載方式向大陸地區被害
    人實行詐騙之犯行，渠等詐騙時間密集，分工細密，次數頻
    繁，顯非屬偶而為之的犯罪類型，而係反覆以同種類詐騙行
    為為目的之社會活動之職業性犯罪，渠等犯罪行為，顯係出
    於反覆、延續性之單一詐欺犯罪行為決意，揆諸前揭說明，
    在刑法第340 條之常業詐欺規定廢除後，被告等人之多數詐
    欺取財既遂之行為，應論以包括一罪之集合犯，僅受一次刑
    法評價，即僅論以一詐欺取財既遂罪。是核被告3 人所為，
    均係犯刑法第339 條第1 項之詐欺取財既遂罪。渠等3 人與
    綽號「阿冠」之成年男子所屬詐騙集團成員間，就上開詐欺
    之犯行，有犯意之聯絡及行為之分擔，均為共同正犯。另起
    訴意旨認被告等人所犯詐欺取財罪應論以接續犯，惟本件被
    害人、侵害法益並非相同，自不得論以接續犯，併予指明。
  (二)被告林健慧有如事實欄一所載之前科紀錄，甫於99年8 月4
    日保護管束期滿，未經撤銷假釋而執行完畢等節，有臺灣高
    等法院被告前案紀錄表在卷可按，其受有期徒刑之執行完畢
    後，5 年以內故意再犯本件有期徒刑以上之罪，為累犯，應
    依刑法第47條第1 項規定，加重其刑。
  (三)爰審酌被告3 人均正值青壯，竟均不思以正途賺取所需，為
    迅速獲得不法所得以供花用，而參與詐欺集團之犯罪動機，
    不惜損害國家形象及兩岸交流秩序，而詐取大陸地區被害人
    財物，嚴重敗壞社會風氣，危害社會治安甚鉅，且被告林健
    慧、陳日鉦前均有參與詐欺集團之犯行紀錄（被告陳日鉦部
    分尚不構成累犯），有臺灣高等法院被告前案紀錄表各1 份
    可參，其2 人竟再為本件同類型案件，顯不知悔悟，衡以，
    被告林健慧、陳日鉦前往拿取銀聯卡，被告陳日鉦、吳豐吉
    並擔任「車手」工作，被告林健慧負責「過水」與確認「車
    手」行蹤等涉案情節、在集團中角色分工之程度、參與時間
    之久暫，惟念其等犯罪後均大致上坦承犯行之態度及犯罪手
    段皆尚稱平和，並斟酌本件犯罪之情節，被告3 人之智識程
    度及經濟狀況等一切情狀，分別量處如主文所示之刑，並就
    被告吳豐吉部分諭知易科罰金之折算標準，以示懲儆。至公
    訴意旨就被告林健慧、陳日鉦、吳豐吉前開之犯行，分別求
    處有期徒刑1 年6 月、1 年、8 月，然本院審酌上情及求刑
    內容後，認上開之求刑部分應屬過重，應以主文所示之刑為
    適當，末此敘明。
四、沒收部分：
    按共同正犯因相互間利用他人之行為，以遂行其犯意之實現
    ，本於責任共同之原則，有關沒收部分，對於共犯間供犯罪
    所用及所得之物，自均應為沒收之諭知。經查，扣案如附表
    編號一至七所示之物，分別係被告所有或犯罪集團所交付，
    供本案犯罪所用或所得之物，依前開說明，應分別依刑法第
    38條第1 項第2 款之規定，均宣告沒收。
據上論斷，應依刑事訴訟法第299 條第1 項前段，刑法第28條、
第339 條第1 項、第41條第1 項前段、第47條第1 項、第38條第
1 項第2 款，刑法施行法第1 條之1 第1 項、第2 項前段，判決
如主文。
本案經檢察官詹益昌到庭執行職務。
中    華    民    國  100     年    11    月    24    日
                  刑事第十五庭  審判長法  官  林美玲
                                      法  官  李  蓓
                                      法  官  王品惠
以上正本證明與原本無異。
如不服本判決應於收受送達後10日內向本院提出上訴書狀，並應
敘述具體理由；如未敘述上訴理由者，應於上訴期間屆滿後20日
內向本院補提理由書（均須按他造當事人之人數附繕本）「切勿
逕送上級法院」。
中    華    民    國    100   年    11    月    24    日
                                      書記官    蔡秋明
附表：
┌──┬──────────┬──┬──────────┐
│編號│名                稱│數量│備                註│
├──┼──────────┼──┼──────────┤
│一  │銀聯卡              │95張│吳豐吉、曾國銘所持有│
│    │                    │    │而提領贓款之用。    │
├──┼──────────┼──┼──────────┤
│二  │紅白色NOKIA 廠牌1650│1 支│吳豐吉所持有，由集團│
│    │型號之行動電話壹支（│    │交付聯繫使用之公機。│
│    │含門號0000000000000 │    │                    │
│    │之SIM 卡壹張）      │    │                    │
├──┼──────────┼──┼──────────┤
│三  │黑色SAMSUNG 廠牌SGH-│1 支│吳豐吉所有，用以與集│
│    │D908型號之行動電話壹│    │團成員聯絡（見本院卷│
│    │支（含門號0000000000│    │第87頁背面）。      │
│    │之SIM 卡壹張）      │    │                    │
├──┼──────────┼──┼──────────┤
│四  │黑色SAMSUNG 廠牌ST-I│1 支│吳豐吉所有，用以與集│
│    │9000型號之行動電話壹│    │團成員聯絡（見本院卷│
│    │支（含門號0000000000│    │第87頁背面）。      │
│    │之SIM 卡壹張）      │    │                    │
├──┼──────────┼──┼──────────┤
│五  │黑色SAMSUNG 廠牌SCH-│1 支│曾國銘所有，內建被告│
│    │X969型號之行動電話壹│    │林健慧之門號以聯絡之│
│    │支（含門號0000000000│    │用（見中分一偵字第09│
│    │之SIM 卡壹張）      │    │00000000號卷第53頁）│
│    │                    │    │。                  │
├──┼──────────┼──┼──────────┤
│六  │黑色皮爾卡登廠牌PC-G│1 支│曾國銘所有，內建被告│
│    │C798型號之行動電話壹│    │林健慧之門號以聯絡之│
│    │支（含門號0000000000│    │用（見中分一偵字第09│
│    │、0000000000之SIM 卡│    │00000000號卷第52頁）│
│    │各壹張）            │    │。                  │
├──┼──────────┼──┼──────────┤
│七  │現金45萬3,400元     │    │吳豐吉、曾國銘所提領│
│    │                    │    │贓款。              │
└──┴──────────┴──┴──────────┘
附錄本案論罪科刑法條
中華民國刑法第339 條：
意圖為自己或第三人不法之所有，以詐術使人將本人或第三人之
物交付者，處5 年以下有期徒刑、拘役或科或併科1 千元以下罰
金。
以前項方法得財產上不法之利益或使第三人得之者，亦同。
前2 項之未遂犯罰之。